【裁判字號】    97,智,36
【裁判日期】    970530
【裁判案由】    侵權行為損害賠償
【裁判全文】
臺灣臺北地方法院民事判決                97年度智字第36號
原      告  瑞典商索尼愛立信行動通訊國際股份有限公司
法定代理人  乙○○
訴訟代理人  林忠義律師
            謝清傑律師
被      告  甲○○
訴訟代理人  李逸文律師
複代理人    蔡佩衿律師
            許坤皇律師
上列當事人間侵權行為損害賠償事件，原告提起刑事附帶民事請
求，經本院刑事庭於民國96年12月31日以96年度簡附民字第88號
裁定移送前來，復經本院於中華民國96年5月19日言詞辯論終結
，判決如下：
    主      文
被告應給付原告新台幣壹拾肆萬肆仟元，及自民國九十六年十一
月六日起至清償日止，按年息百分之五計算之利息。
被告應負擔費用將本院九十六年度簡字第三八零四號刑事簡易判
決全文，刊登於中國時報、聯合報、自由時報各一日，版面不得
小於長二十公分、寬十公分。
原告其餘之訴駁回。
本判決第一項得假執行。但被告如以新台幣壹拾肆萬肆仟元為原
告預供擔保，免為假執行。
訴訟費用由被告負擔十分之一，餘由原告負擔。
    事實及理由
甲、程序方面：
    本件原告公司為外國法人，具有涉外因素，其主張被告有侵
    害其著作權應負擔損害賠償責任，係為一私法爭訟，自應適
    用涉外民事法律適用法以定涉外事件之管轄及準據法。查：
一、管轄權之判斷：
    被告為中華民國人民且原告主張之侵權行為地係在中華民國
    之本院轄區內，故我國法院就此涉外私法事件自有直接一般
    管轄權。另本件侵權行為事實係發生在本院轄區，前經原告
    提起附帶民事訴訟，經本院刑事庭裁定移送前來，本院自有
    管轄權。
二、準據法之擇定：
    按關於由侵權行為而生之債，依侵權行為地法，但中華民國
    法律不認為侵權行為者，不適用之。侵權行為之損害賠償及
    其他處分之請求，以中華民國法律認許者為限。涉外民事法
    律適用法第9條定有明文。故關於涉外侵權行為之準據法，
    係累積適用「侵權行為地」及「法庭地法」。查，原告主張
    被告之侵權行為係發生在我國境內，依上開規定，本件涉外
    事件之準據法，應依中華民國之法律。
乙、實體方面：
一、原告主張：伊為全球知名手機廠商，素以領導潮流、時尚設
    計、高品質與服務享譽行動電話市場，並深受全球各地消費
    者喜愛，伊並為「Sony」、「Ericsson」、白綠色旋轉球型
    圖形商標及「Walkman」系列音樂圖樣（下合稱系爭商標）
    向經濟部智慧財產局取得證號為00000000、00000000號之商
    標註冊證而為系爭商標之商標權人，許可使用於電話裝置、
    電池充電器、耳機、電信傳輸及電話通訊傳輸服務等項目，
    依法未經商標權人之同意，不得於同一或類似之商品使用相
    同或近似之註冊商標。被告明知伊為系爭商標之商標權人；
    且明知於民國96年5月初真實姓名年籍不詳、自稱「劉兆興
    」之成年人前來被告所開設之「米魯通數位科技企業社」所
    兜售之型號為HPM-70立體分離式耳機及型號SE-288藍芽耳機
    、MPS-60喇叭及K750手機外殼為仿冒系爭商標之商品，竟基
    於販賣仿冒系爭商標商品之故意購入侵害伊之系爭商標權之
    仿冒商品後陳列販售，並售出仿冒系爭商標之耳機2件及喇
    叭1件。被告既有侵害伊所有系爭商標權之行為，自應負擔
    侵權行為損害賠償責任，為此依商標法第61條第1項、第63
    條及第64條請求被告給付因販售系爭商標之HPM-70耳機、K7
    50手機外殼及MPS-60喇叭售價新台幣（下同）2,880元（計
    算式：耳機1,100元+手機外殼500元+喇叭1,280元）按商標
    法第63條第1項第3款計算500倍至1,500倍，即144萬元至432
    萬元之損害賠償，並聲明：(一)被告應給付原告180萬元，暨
    自起訴狀繕本送達翌日起至清償日止，按年利率5％計算之
    利息；(二)被告應負擔費用，將本院96年度簡字第3804號刑事
    簡易判決之全文，刊登於中國時報、聯合報、自由時報各1
    日，版面不得小於長20公分、寬10公分。
二、被告則以：其所購入之仿冒系爭商標之商品與真品甚為相近
    ，且難以為其所能分辨，是以其實非明知該仿冒商品為侵害
    原告所有系爭商標權之商品而販賣之；況實際遭查扣之仿冒
    商品僅有MPS-60喇叭1個、HPM-70耳機4個、SE-288耳機1個
    ，喇叭之銷售價格僅為1,000元、耳機之價格僅為600元，原
    告所提出之50萬元和解金額與起訴主張之180萬元損害賠償
    金額顯屬過高等語置辯，並聲明：(一)原告之訴駁回；(二)如受
    不利益判決，願供擔保請准宣告免為假執行。
三、兩造不爭執之事項
（一）原告為全球知名手機廠商，其就系爭商標向經濟部智慧財
      產局取得證號為00000000、00000000號之商標註冊證而為
      系爭商標之商標權人，系爭商標並經許可使用於電話裝置
      、電池充電器、耳機、電信傳輸及電話通訊傳輸服務等項
      目。
（二）被告於台北市○○○路36號1樓之46、48、50室，以耳機
      每件約690元、喇叭每件約1,000元不等之價格販售予不特
      定顧客牟利。迄至96年6月13日下午3時許，為警當場查獲
      ，並扣得仿冒系爭商標商品共7件。被告所為前揭侵害原
      告商標權之行為，經本院刑事庭以96年度簡字第3804號判
      決「被告明知為未得商標權人同意，於同一商品，使用相
      同之註冊商標之商品而販賣，處易科罰金，以1,000元折
      算1日，扣案仿冒商標商品共7件均沒收」，被告對該刑事
      判決提起上訴後，復於97年3月26日撤回上訴而確定。
（三）依據原告之產品型錄記載被告所販售之侵害系爭商標權之
      耳機市價為1,100元、手機外殼市價為500元，另喇叭市價
      為1,280元。
四、兩造之爭點及論述：
    原告主張被告侵害其商標權，其自得訴請被告負擔損害賠償
    責任並登報道歉等情，為被告所否認，並以前揭情詞置辯，
    故本件之爭點厥為：(一)被告是否因非明知其所販售者為侵害
    系爭商標之產品，而無庸負擔損害賠償責任；(二)如被告應負
    擔損害賠償責任時，其賠償金額為何；(三)原告訴請被告於登
    載刑事判決主文於中國時報、聯合報、自由時報，是否合法
    有據。現就本件之爭點析述如后：
（一）被告是否侵害系爭商標權部分：
      按因故意或過失，不法侵害他人之權利者，負損害賠償責
      任。故意以背於善良風俗之方法，加損害於他人者亦同。
      民法第184條第1項定有明文。復按，商標權人對於侵害其
      商標權者，得請求損害賠償，並得請求排除其侵害。商標
      法第63條第1項前段定有明文。經查，被告自承有於前揭
      時地、價格、數量販賣未經原告授權而標示系爭商標之產
      品等事實，惟辯稱：伊不知所販賣者是仿冒品云云。然被
      告於警詢時陳稱：知道有系爭商標，但不知賣標示有系爭
      商標之商品應經原告授權後，方可販賣，也不知盤商提供
      之商品為仿冒品，伊曾向盤商詢問貨品來源，盤商說是香
      港水貨云云（見96年度偵字第12881號卷第18頁）。然被
      告既為開設之「米魯通數位科技企業社」販售手機等通訊
      器材，而系爭商標屬高知名度之著名商標，被告自應探究
      其所販售之商品是否經原告授權，不得僅因他人告知為水
      貨，遽認定並無侵害原告系爭商標權之過失。且侵害商標
      之人，並不以故意為限方負擔損害賠償責任，是被告辯稱
      其非明知為侵害商標之物品而販賣故未侵害系爭商標，委
      無足採，其販賣仿冒商標之行為，而侵害原告之商標，堪
      以認定。
（二）關於原告得請求之損害賠償金額部分：
      次按，商標權人請求損害賠償時，得就下列各款擇一計算
      其損害：(一)依民法第216條規定。但不能提供證據方法以
      證明其損害時，商標權人得就其使用註冊商標通常所可獲
      得之利益，減除受侵害後使用同一商標所得之利益，以其
      差額為所受損害。(二)依侵害商標權行為所得之利益；於侵
      害商標權者不能就其成本或必要費用舉證時，以銷售該項
      商品全部收入為所得利益。(三)就查獲侵害商標權商品之零
      售單價500倍至1,500倍之金額。但所查獲商品超過1,500
      件時，以其總價定賠償金額。前項賠償金額顯不相當者，
      法院得予酌減之。商標法第63條第1、2項定有明文。本件
      被告侵害原告之商標權，應負損害賠償責任，已如前述，
      故本院尚應審究原告所提出之損害基礎是否合理。經查，
      被告所販售之侵害系爭商標之產品單價總和為2,880元（
      計算式：1,100+500+1,280=2,880），又依據商標法第63
      條第1項規定，關於商標侵害之賠償計算方式，係由商標
      權人由擇定之，故商標權人通常由其所受損害、侵權人所
      得利益或採取查獲商標權零售單價等三種方式中，擇對於
      較為有利者，因此，商標法第63條第2項方賦予法院酌減
      損害賠償之權限。本件被告經查獲販售之侵權產品三種數
      量共計僅為7件，且其被告售價分別600元、690元及1,000
      元出售，故即便不計算被告購入之成本，其因販售該商品
      所得款項不到1萬元，故本院認為原告主張依據各項商品
      之數量500倍計算損害賠償金額，仍顯過高，而應以原告
      零售單價之50倍計算為合理，本件被告應賠償之金額為14
      4,000元（計算式：2,880X50=144,000）。原告逾此部分
      請求，即屬無據，應予駁回。
（三）關於原告請求被告刊登刑事判決全文部分：
      末按，商標權人得請求由侵害商標權者負擔費用，將侵害
      商標權情事之判決書內容全部或一部登載新聞紙。商標法
      第64條定有明文。惟此乃屬被害人請求為回復信譽之處分
      ，其方法及範圍如何方為適當，法院仍應參酌被害人之請
      求及其身分、地位、被害程度等各種情事而為裁量。經查
      ，原告系爭著明商標之專用權人，而被告為從事手機相關
      通訊器材販售之專業人士，卻販售侵害系爭商標權之產品
      ，且於刑事偵審中均否認有侵害原告商標權之行為，原告
      請求被告應負擔費用，將本院96年度簡字第3804號刑事簡
      易判決全文，以長20公分、寬10公分之篇幅，登載於中國
      時報、聯合報、自由時報各1日，應認屬此乃屬原告請求
      為回復信譽之處分。又原告請求之三大報係為國內閱報率
      甚高之報紙，此一刊登刑事判決全文之方法，亦足以發生
      恫嚇制止其他人同屬侵害商標權之行為，應予准許。
五、綜上所述，被告既有侵害原告商標權之行為，從而，原告依
    據侵權行為之法律關係，請求被告給付1,440,000元及自96
    年11月6日（即起訴狀繕本送達翌日）起至清償日止，按年
    息5％計算之利息，並請求被告負擔費用，將本院96年度簡
    字第3804號刑事簡易判決之全文，以長20公分、寬10公分之
    篇幅，登載於中國時報、聯合報、自由時報各1日，為有理
    由，自應准許。又原告逾此部分之請求，即屬無據，應予駁
    回。
六、又本判決第一項命被告給付部分，未逾50萬元，爰由本院依
    職權宣告假執行，又被告陳明願供擔保，聲請免為假執行，
    爰酌定相當之擔保金額宣告之。
七、因本件事證已臻明確，兩造其餘主張陳述及所提之證據，經
    本院斟酌後，認與判決結果不生影響，均毋庸再予論述，附
    此敘明。
八、訴訟費用負擔之依據：民事訴訟法第79條。
中    華    民    國    97    年    5     月    30    日
                  民事第四庭    法  官  黃柄縉
以上正本係照原本作成
如對本判決上訴，須於判決送達後20日內向本院提出上訴狀
中    華    民    國    97    年    5     月    30    日
                                書記官  王黎輝


司法院資訊處製作；財團法人民間司法改革基金會備份。
